【裁判字號】    98,重訴,355
【裁判日期】    990331
【裁判案由】    詐欺
【裁判全文】
臺灣臺中地方法院刑事判決             98年度重訴字第355號
公  訴  人  臺灣臺南地方法院檢察署檢察官
被      告  張三格
選任辯護人  陳明發律師
上列被告因詐欺案件，經檢察官提起公訴（96年度偵字第1859、
7488號），本院合議庭裁定改以簡式程序審理，判決如下：
    主    文
張三格共同犯詐欺取財罪，累犯，處有期徒刑貳年，扣案如附表
所示之物沒收。
    犯罪事實及理由
一、張三格前因偽造文書罪，經判處有期徒刑5 月確定，於民國
    94年10月25日易科罰金執行完畢，仍不知悔改，明知以人頭
    虛設之公司或個人名義培養信用，再向金融機構申領之空白
    支票並無兌現之可能，且購買此種空白支票者，並無付款之
    真意，意在用以詐取財物，竟於95年4 月間起，以新臺幣30
    萬元之代價夥同有犯意聯絡之李俊仁（綽號二齒，業經本院
    審結）、張文斌、張志豪（以上2 人由臺灣彰化地方法院審
    理）、張棨翔（由臺灣板橋地方法院審理）、賴銘仁（由臺
    灣桃園地方法院審理）、林冠佑（由本院另行通緝）等人，
    共同基於意圖為自己不法所有之犯意聯絡，以上開人頭之個
    人名義，或人頭為負責人之虛設公司名義培養信用後，再向
    金融機構請領空白支票以販賣牟利，其中以李俊仁為群標實
    業有限公司（下稱群標公司，設於台中市○○○路165號1樓
    ）、新都燈飾有限公司（下稱新都燈飾公司，設於台北縣三
    重市○○路○段382巷62號）之負責人，並以群標公司名義在
    華南商業銀行五權分行、上海商業銀行蘆洲分行開戶；以張
    文斌（由臺灣彰化地方法院審理）為蘇杭州國際貿易有限公
    司（下稱蘇杭州公司，設於台北縣三重市○○街242之2號）
    、昌貴實業有限公司之負責人，並以蘇杭州公司名義在臺灣
    銀行三重分行、彰化商業銀行樹林分行、中國國際商業銀行
    基隆分行開戶，以昌貴公司名義在臺灣銀行三重分行、華南
    商業銀行南三重分行開戶；以張文斌名義在臺灣銀行太平分
    行、臺灣中小企業銀行太平分行開戶；以張志豪為紫燕軒有
    限公司（下稱紫燕軒公司）之負責人，並以紫燕軒公司名義
    在第一商業銀行民生分行開戶；以張棨翔（由臺灣板橋地方
    法院審理）為雲才企業有限公司（下稱雲才公司）、竹翔企
    業有限公司（下稱竹翔公司）之負責人，並以雲才公司名義
    在桃園農會開戶，以竹翔公司名義在玉山銀行蘆洲分行開戶
    ；以賴銘仁名義在桃園農會開戶，同時亦向從事販賣空白支
    票牟利之許秀莉（由臺灣板橋地方法院審理）、仇建國（由
    臺灣高雄地方法院審理）購買空白支票，其中向許秀莉購買
    謹弘有限公司（下稱謹弘公司，負責人宋健勇）向新竹商業
    銀行台北分行、中國國際商業銀行台北分行、合作金庫商業
    銀行圓山分行、彰化商業銀行民生分行開戶請領之空白支票
    ；向仇建國購買瞬同實業有限公司（下稱瞬同公司，負責人
    為林皇志，業經本院審結）在合作金庫商業銀行西屯分行、
    第一商業銀行中港分行、台中市第二信用合作社水湳分社開
    戶請領之空白支票；映森實業有限公司（下稱映森公司，負
    責人為林皇志）在第一商業銀行劍潭分行、華泰商業銀行士
    林分行、合作金庫商業銀行士林分行開戶請領之空白支票；
    文茗企業有限公司（下稱文茗公司，負責人為劉文明，由本
    院另行通緝）在土地銀行北屯分行、台中第七商業銀行崇德
    分行開戶請領之空白支票；劉文明在新竹商業銀行北屯分行
    、華南商業銀行水湳分行開戶；勁德有限公司（下稱勁德公
    司，負責人為許德慶，由臺灣板橋地方法院審理）在合作金
    庫商業銀行北三重分行、彰化商業銀行蘆洲分行、華南商業
    銀行蘆洲分行、第一商業銀行蘆洲分行開戶請領之空白支票
    ；眾傳企業有限公司（下稱眾傳公司，負責人為賴思辰，由
    臺灣臺北地方法院審理）在第一商業銀行萬隆簡易分行、臺
    灣中小企業銀行吉林分行開戶請領之空白支票；賴思辰在臺
    灣銀行五股分行開戶請領之空白支票，並以未有退票紀錄之
    空白支票（俗稱活票，並依開戶時間長短分為大票及小票）
    每張4000元至5000元；有退票紀錄之空白支票（俗稱退補票
    ）每張2200元至2500元；拒絕往來之空白支票（俗稱死票或
    打X票）每張700元之價格，在台北市○○○路的泡沫紅茶店
    、麥當勞及台中市○○○路及美村路之泡沫紅茶店、進化北
    路等處，販賣空白支票予陳俊民、陳瑋振（以上2 人業經本
    院審結）、廖紋珮（已改名為廖小珮，由臺灣彰化地方法院
    審結）、馬伯強、洪志朋（以上2 人業經本院審結）等人及
    不特定人，前後約售出1000張空白支票。嗣因警方對販售空
    白支票之林宗興（另案審理）依法實施通訊監察，獲悉其支
    票源自張三格，經對張三格依法實施通訊監察，而查悉上情
    ，並於96年1月17日8時30分、11時30分、13時10分、14時許
    ，經警持搜索票分別在彰化縣秀水鄉○○街112 巷18號、台
    中市○○○路○段196號9樓之1、台中市○○路185 號14樓之
    15、台中市○○○路165號1樓、台北縣永和市○○○路○ 段
    118 號，扣得張三格所有供販售空白支票所用如附表所示之
    物，而循線查獲蘇杭州公司至96年1月5日、昌貴公司至96年
    1月31日、張文斌至96年1月10日、竹翔公司至96年2月5日；
    雲才公司至96年3月2 日、文茗公司至96年1月10日、劉文明
    至96年2月5 日、勁德公司至96年2月5日、映森公司至96年2
    月5日、瞬同公司至96年3月2日、眾傳公司至96年2月5 日、
    賴思辰至96年2月5日、謹弘公司至96年4 月16日之退票金額
    分別為00000000元、00000000元、00000000元、0000000 元
    、0000000元、00000000元、00000000元、00000000元、000
    00000元、00000000元、00000000元、0000000元、00000000
    元。
二、按現行刑事訴訟法為保障被告之反對詰問權，排除具有虛偽
    危險性之傳聞證據，以求實體真實之發見，於該法第159 條
    第1 項明定被告以外之人於審判外之言詞或書面陳述，除法
    律有規定者外，不得作為證據。而刑事訴訟法第159條之1至
    159條之4有傳聞法則之例外規定，且被告以外之人於審判外
    之陳述，雖不符前4 條之規定，而經當事人於審判程序同意
    作為證據，法院審酌該言詞陳述或書面陳述作成時之情況，
    認為適當者，亦得為證據；當事人、代理人或辯護人於法院
    調查證據時，知有第159條第1項不得為證據之情形，而未於
    言詞辯論終結前聲明異議者，視為有前項之同意，刑事訴訟
    法第159條之5定有明文。本件檢察官、被告、辯護人並未就
    以下被告以外之人於審判外之陳述有所爭執，且迄於言詞辯
    論終結前，均未主張有刑事訴訟法第159條第1項不得為證據
    之情形，是應認已同意作為證據，且經本院審酌後，認無不
    適當之情形，應認均有證據能力，合先敘明。
三、上開犯罪事實，業據被害人羅菊英、孫其峰、黃則憲、陳永
    在、林漢璟、林淑珍、劉慧玥、張森郎、黃崇禧、吳秀敏、
    吳智成、蘇玉燕、張明豐等人指述甚詳，復有通訊監察譯文
    、法眼系統、公司登記資料查詢、張三格販售人頭支票案退
    票資料清單、彰化商銀樹林分行等銀行函及所附資料、支票
    、退票理由單、收據、指認口卡、營利事業登記證、房租押
    金所有權轉讓證明書、權利讓渡證明書、退票資料明細─依
    公司名稱排列、電話查詢單明細、個人資料查詢結果、搜索
    票、搜索扣押筆錄、扣押物品目錄表等在卷可稽，及附表所
    示之物扣案可證，且據被告張三格供承不諱，核與同案被告
    李俊仁、賴銘仁、林冠佑、張志豪、廖紋珮、陳瑋振、張鴻
    裕、張文斌、張棨翔、陳俊民、林瑞鋒、林志昌、宋健勇、
    許秀莉、蕭崇章、馬伯強、洪志明、林皇志、劉文明等人所
    述大致相符，足徵被告之自白與事實相符，本件事證明確，
    被告犯行堪以認定。
四、按一般所謂之「人頭支票」、「芭樂票」係指無法兌現之空
    頭支票，此又可分為未獲授權，冒用他人名義開戶、申領之
    支票，及委請知情之人以相當對價或其他方式，至金融行庫
    設立帳戶並請領甲存支票供自己使用，亦即發票名義人知情
    ，並志願充為「人頭」概括授權他人簽發之支票二種。後者
    因發票名義人志願充為人頭，以其名義開戶及申領支票供他
    人簽發使用，該他人及經該他人同意而簽發之人，已得發票
    人即「人頭」之直接或間接概括授權而簽發，雖不成立偽造
    有價證券罪，然上開提供人頭設立帳戶者，帳戶內通常並無
    足夠支付支票金額之存款，跳票之機率甚高，則其販賣「人
    頭支票」予他人使用，對於所販賣之空白支票，係供知情之
    買受者（或其下手）接續填載金額及發票日期，以完成支票
    之簽發行為，使生票據法上效力，然後持以向不知情之人（
    被害人）詐財，自是知之甚稔。從而販賣者係與知情而完成
    支票簽發持以行使之買受者，相互利用其一部行為，以完成
    其犯罪目的，對於買受者持以行使所犯詐欺取財罪，自具有
    犯意聯絡及行為分擔，應成立共同正犯（最高法院95年度台
    上字第3326號判決參照）。核被告所為，係犯刑法第339 條
    第1項之詐欺取財罪，且被告與李俊仁、張文斌、張志豪、
    張棨翔、賴銘仁、林冠佑及購買空白支票者，彼此間有犯意
    之聯絡及行為之分擔，為共同正犯。其先後多次販賣人頭支
    票之犯行，均係於密集期間內以相同之方式持續進行，未曾
    間斷，是其犯行，本即具有反覆實施之特徵，從而在行為概
    念上，縱有多次行為，仍應評價認係一罪。又被告前有犯罪
    事實及理由欄一所載之執行情形，有臺灣高等法院被告前案
    紀錄表在卷可憑，其於有期徒刑執行完畢後，5 年內故意再
    犯有期徒刑以上刑之罪，為累犯，應依法加重其刑。爰審酌
    被告前有竊盜、詐欺、偽造有價證券等不法素行，有上開前
    案紀錄表可參，其因貪圖不法利益，利用人頭培養信用，向
    銀行請領支票販售，嚴重危害金融市場秩序之犯罪動機、目
    的、手段，犯罪所生之危害，參與犯罪行為之程度及犯後坦
    承犯行等一切情狀，量處如主文所示之刑。另扣案如附表所
    示之物，係被告所有供犯罪所用之物，業據被告供明在卷，
    併依刑法第38條第1項第2款宣告沒收。
五、依刑事訴訟法第299條第1項前段，刑法第28條、第339條第1
    項、第47條第1項，刑法施行法第1條之1，判決如主文。
本案經檢察官廖聖民到庭執行職務
中    華    民    國    99    年    3    月     31    日
                  刑事第九庭  法  官  林慧英
以上正本證明與原本無異。
如不服本判決應於收受判決後10日內向本院提出上訴書狀，並應
敘述具體理由；其未敘述上訴理由者，應於上訴期間屆滿後20日
內向本院補提理由書（均須按他造當事人之人數附繕本）「切勿
逕送上級法院」。
                              書記官  廖碩薇
中    華    民    國    99    年    3    月     31    日
附表：
1、本院調取扣押物條編號6內法務部調查局台南縣調查站扣押物
   封條扣押物編號1、2、3、4、6、7、8、9、10、11之物
2、本院調取扣押物條編號14內法務部調查局台南縣調查站扣押
   物封條扣押物編號1之物及編號2之經濟部函及申請登記等資
   料
3、本院調取扣押物條編號16之物
4、本院調取扣押物條編號17之物
5、本院調取扣押物條編號20之物
6、本院調取扣押物條編號21內法務部調查局台南縣調查站扣押
   物封條扣押物編號之7-1、7-2之物
7、本院調取扣押物條編號23之物
8、本院調取扣押物條編號26之物
9、本院調取扣押物條編號37之物
10、本院調取扣押物條編號38之物
附錄論罪科刑法條
刑法第339條第1項
意圖為自己或第三人不法之所有，以詐術使人將本人或第三人之
物交付者，處5年以下有期徒刑、拘役或科或併科1千元以下罰金
。

司法院資訊處製作；財團法人民間司法改革基金會備份。
